臺灣新北地方法院民事裁定  
110年度消債清字第247號
聲  請  人  廖勝紘  
即  債務人
代  理  人  趙佑全律師
複  代理人  黃培修律師
上列當事人因消費者債務清理事件，聲請清算，本院裁定如下：
    主  文
債務人廖勝紘自中華民國111年2月16日下午4時起開始清算程序
。
本件命司法事務官進行清算程序。
    理  由
一、按債務人不能清償債務或有不能清償之虞者，得依本條例所
    定清算程序，清理其債務；債務人對於金融機構負債務者，
    在聲請更生或清算前，應向最大債權金融機構請求協商債務
    清償方案，或向其住、居所地之法院或鄉、鎮、市、區調解
    委員會聲請債務清理之調解；法院開始清算程序之裁定，應
    載明其年、月、日、時，並即時發生效力；法院裁定開始清
    算程序後，得命司法事務官進行清算程序，必要時，得選任
    律師、會計師或其他適當之自然人或法人一人為監督人或管
    理人，消費者債務清理條例（下稱消債條例）第3條、第151
    條第1項、第83條第1項、第16條第1項分別定有明文。
二、本件聲請意旨略以：聲請人目前所積欠債務總金額為新臺幣
    （下同）3,443,480元，民國110年5月向鈞院聲請前置協商
    ，最大債權銀行台新國際商業銀行股份有限公司(下稱台新
    銀行)提出每月還款19,130元之協商方案，然聲請人每月收
    入扣除必要生活費用支出後並無餘額，況尚有非金融機構之
    債權人未加入協商，是聲請人實無力負擔每月還款金額，致
    協商不成立，聲請人實有不能清償債務之情事，爰依法聲請
    鈞院准予裁定本件開始清算程序等語。
三、經查：
  ㈠聲請人前於110年5月14日向本院聲請債務清理之前置調解，
    並於110年11月3日進行調解程序，本件金融機構債權人有國
    泰世華商業銀行股份有限公司、滙豐(台灣)商業銀行股份有
    限公司、聯邦商業銀行股份有限公司、遠東國際商業銀行股
    份有限公司、台新銀行5家，最大債權銀行台新銀行提出以
    一個月為一期，共清償180期，年利率0%，每月清償19,130
    元之還款方案，惟聲請人陳稱每月僅能還款1,000至2,000元
    ，致前置調解不成立，聲請人並以言詞聲請清算等情，此有
    調解程序筆錄、調解不成立證明書附於本院110年度司消債
    調字第446卷（下稱調解卷）可參（見調解卷第66、68頁)。
    是以，聲請人據以聲請清算，本院自應綜合聲請人目前全部
    收支及財產狀況，評估是否已不能維持符合人性尊嚴之最基
    本生活條件，而有消債條例第3條規定之「不能清償債務或
    有不能清償之虞」之情事。
  ㈡聲請人主張有不能清償之情事，業據提出財產及收入狀況說
    明書、聲請人之債權人清冊、聲請人之債務人清冊、身分證
    正反面、聲請人、配偶及未成年子女戶籍謄本、財團法人金
    融聯合徵信中心查詢當事人綜合信用報告回覆書、聲請人、
    配偶及未成年子女全國財產稅總歸戶財產查詢清單、聲請人
    、配偶及未成年子女107至109年度綜合所得稅各類所得資料
    清單、勞工保險異動查詢、清算事件資產表、經濟部商工登
    記公示資料查詢服務、薪資給付證明、中華民國人壽保險商
    業同業公會保險業通報作業資訊系統資料查詢結果表、投資
    人於各專戶無資料明細表、投資人於清算交割銀行未開戶明
    細表、集保戶往來參加人明細資料表等件資料為證（見調解
    卷第4至9、11至23頁、本院卷第87至91、97至127頁）。經
    核：
　⒈聲請人稱其自110年8月起受雇於圓巨實業有限公司，110年9
    月至同年12月每月薪資均為26,796元，並提出圓巨實業有限
    公司出具之薪資給付證明在卷可憑（見本院卷第91頁），堪
    信為真實。
  ⒉又聲請人主張其每月必要支出依新北市政府所公告之110年度
    新北市最低生活費15,600元之1.2倍計算即18,720元，經核
    符合消債條例第64條之2第1項規定；且依消債條例施行細則
    第21條之1第3項規定，聲請人若表明以行政院衛生福利部公
    布之最低生活費1.2倍計算必要支出，毋庸記載原因、種類
    及提出證明文件，是聲請人上開主張應為可採。另聲請人主
    張其尚需扶養一名未成年子女等語，又該名未成年子女為16
    歲，有其戶籍謄本可參（見本院卷第109頁），是尚難以強
    求其自力謀生，核屬無謀生能力之人，是聲請人主張該名未
    成年子女有受其扶養之必要，應堪採信。聲請人主張以新北
    市政府公告之110年每人每月最低生活費1.2倍即18,720元及
    經與其他扶養義務人即聲請人配偶分攤後之數額9,360元（
    計算式：18,720元÷2＝9,360元），自屬合理可採。因此，本
    院認聲請人每月必要生活支出合計應為28,080元（計算式：
    18,720元＋扶養費9,360元＝28,080元）。
  ㈢因此，以聲請人每月可支配所得為扣除每月生活必要支出後
    已無餘額，確實已無法負擔台新銀行上開每月19,130元之調
    解方案，從而，聲請人主張其有消債條例第3條所規定不能
    清償債務之情事，堪予採信。
  ㈣此外，聲請人又查無消債條例第6條第3項、第8條或第82條第
    2項所定駁回清算聲請之事由存在，則本件聲請人聲請清算
    ，為有理由，應予准許。
四、爰依首揭規定，裁定如主文。 　　　　
中　　華　　民　　國　　111 　年　　2 　　月　　16　　日
                  民事第八庭    法  官  黃信樺
上為正本係照原本作成
本裁定不得抗告
本裁定已於111年2月16日下午4時公告
中　　華　　民　　國　　111 　年　　2 　　月　　16　　日
                                書記官  林雅菁